【裁判字號】    98,台非,100
【裁判日期】    980409
【裁判案由】    違反毒品危害防制條例
【裁判全文】
最高法院刑事判決              九十八年度台非字第一００號
上訴人  最高法院檢察署檢察總長
被  告  甲○○
上列上訴人因被告違反毒品危害防制條例案件，對於台灣南投地
方法院中華民國九十七年四月三日第一審確定判決（九十七年度
訴字第二一六號，起訴案號：台灣南投地方法院檢察署九十七年
度毒偵字第七七號），認為違法，提起非常上訴，本院判決如下
：
    主  文
原判決撤銷。
甲○○施用第一級毒品，處有期徒刑捌月；又施用第二級毒品，
處有期徒刑月。應執行有期徒刑拾月。
    理  由
非常上訴理由稱：「一、受有期徒刑之執行完畢，或受無期徒刑
或有期徒刑一部之執行而赦免後，五年以內再犯有期徒刑以上之
罪者，始為累犯，刑法第四十七條定有明文。又依法應於審判期
日調查之證據，未予調查，致適用法令違誤，而顯然於判決有影
響者，該項確定判決即屬違背法令，得提起非常上訴，亦經司法
院大法官會議釋字第一八一號解釋在案。是事實審法院對於被告
有無累犯之事實，應否適用刑法第四十七條累犯之規定加重其刑
，即屬法院認定事實與適用法律之基礎事項，客觀上有調查之必
要，應依職權加以調查，倘被告並非累犯，而事實審並未詳加調
查，致判決時依累犯之規定論處，即屬刑事訴訟法第三百七十九
條第十款所規定，依法應於審判期日調查之證據而未予調查，其
判決當然違背法令。二、1.被告甲○○於民國（下同）九十五年
五月二十三、二十四日及九十五年八月二十五日因涉犯施用毒品
案件，分別經台灣南投地方法院以九十五年度訴字第五七六號、
九十五年度訴字第九四七號判處有期徒刑七月、三月、六月，經
聲請裁定減刑並定應執行刑為有期徒刑七月確定（下稱甲案即台
灣南投地方法院九十六年度聲減字第一七七號，於九十六年七月
二十一日縮刑期滿執畢。）2.被告甲○○復因於九十四年九月二
十七日涉犯詐欺案件，經台灣南投地方法院以九十六年度埔刑簡
字第一三六號判處有期徒刑四月，經減刑後為有期徒刑二月（下
稱乙案），上開甲、乙案係得合併定執行刑，經台灣南投地方法
院以九十六年度聲字第六四四號裁定為有期徒刑九月確定，本署
以九十七年度執更字第二二號指揮執行，其中毒品罪有期徒刑七
月已執行完畢應予扣除之，其執行期間自九十七年二月二十六日
起至九十七年四月二十五日止。3.被告甲○○復於九十六年十一
月二日，因施用第一、二級毒品罪，經台灣南投地方法院以九十
七年度訴字第二一六號判處有期徒刑九月、四月，應執行有期徒
刑一年，並論處為『累犯』（下稱本案）。4.惟因本案之犯罪時
間九十六年十一月二日，係在甲案執行完畢出監（即九十六年七
月二十一日）後所犯，雖甲案已執行完畢，與乙案得合併定執行
刑，僅於執行時將執行完畢部分扣除之，全案執行完畢之日期為
九十七年四月二十五日，本案自不能認該罪已執行完畢，自亦不
能認為成立累犯。原判決仍依累犯論處，顯然違背法令。三、案
經判決確定，且對被告不利，應依刑事訴訟法第四百四十一條、
第四百四十三條提起非常上訴，以資糾正。」等語。
本院按受有期徒刑之執行完畢，或受無期徒刑或有期徒刑一部之
執行而赦免後，五年以內再犯有期徒刑以上之罪者，始構成累犯
，加重其刑至二分之一，刑法第四十七條定有明文。又被告犯應
併合處罰之數罪，經法院以判決或裁定定其數罪之應執行刑確定
者，該數罪是否執行完畢，均係以所定之應執行刑全部執行完畢
為斷。其在定應執行刑之前已先執行之有期徒刑之罪，因嗣後與
他罪合併定應執行刑，而由檢察官換發執行指揮書執行應執行刑
，是其前已執行之有期徒刑部分，僅應予扣除，該罪宣告之刑不
能認為已執行完畢。本件被告甲○○固曾於九十五年間因犯違反
毒品危害防制條例案件，經台灣南投地方法院以九十五年度訴字
第五七六、九四七號判決判處有期徒刑七月、三月、六月，及以
九十六年度聲減字第一四五號裁定減刑及定應執行刑為有期徒刑
七月確定，並先於九十六年七月二十一日執行完畢。但被告復於
九十四年九月間犯詐欺罪，經台灣南投地方法院以九十六年度埔
刑簡字第一三六號判決判處有期徒刑四月，及以九十六年度聲減
字第六九０號裁定減為有期徒刑二月確定，嗣與前述所犯違反毒
品危害防制條例等罪，經台灣南投地方法院以九十六年度聲字第
六四四號裁定定其應執行之刑為有期徒刑九月，執行期間自九十
七年二月二十六日起算，扣除先前違反毒品危害防制條例案件已
執行之七月刑期，該應執行刑至九十七年四月二十五日始執行期
滿，有各該案卷、裁判及檢察官執行指揮書在卷可稽。是被告於
九十五年間所犯違反毒品危害防制條例案件所判處有期徒刑七月
部分，至九十七年四月二十五日始執行完畢。則被告於九十六年
十一月二日再犯本件違反毒品危害防制條例之罪時，因前犯各罪
均未執行完畢，即不構成累犯。詎台灣南投地方法院不察，猶以
九十七年度訴字第二一六號判決判處被告累犯，並加重其刑，顯
有適用法則不當之違背法令。案經確定，且不利於被告，非常上
訴意旨執以指摘，洵有理由。爰將原判決撤銷，另行判決如主文
第二項所示，以資救濟。
據上論結，應依刑事訴訟法第四百四十七條第一項第一款，毒品
危害防制條例第十條第一項、第二項，刑法第十一條前段、第五
十一條第五款，判決如主文。
中    華    民    國  九十八  年    四    月    九    日
                      最高法院刑事第十一庭
                          審判長法官  石  木  欽
                                法官  洪  佳  濱
                                法官  韓  金  秀
                                法官  呂  丹  玉
                                法官  段  景  榕
      本件正本證明與原本無異
                                      書  記  官
中    華    民    國  九十八  年    四    月   十五   日
                                                    m


司法院資訊處製作；財團法人民間司法改革基金會備份。
